【裁判字號】    95,抗,10
【裁判日期】    950123
【裁判案由】    聲明異議
【裁判全文】
臺灣高等法院臺南分院民事裁定  95年度抗字第10號
抗  告  人  丁○○
            乙○○
            共同  送達代收人  .
相  對  人  甲○○
上列抗告人因與相對人間聲明異議事件，對於民國94年11月28日
臺灣雲林地方法院裁定（94年度執字第8469號）提起抗告，本院
裁定如下：
    主  文
抗告駁回。
抗告程序費用由抗告人負擔。
    理  由
一、本件聲明及抗告意旨略以：抗告人於民國94年11月10日向原
    裁定法院標得坐落雲林縣崙背鄉○○○段2464地號土地一筆
    ，該筆土地係於69年3月22日參與土地重劃，而農地重劃條
    例第5條所定「優先購買權」之規定，係於69年12月19日公
    佈施行。基於法律不溯及既往原則，本件系爭土地，應無農
    地重劃條例第5條優先購買權之適用。況原法院另案即94年
    執字第1932號執行事件，拍賣坐落同地段1177地號土地，抗
    告人主張為該案土地之毗連現耕地所有權人而有優先承買權
    ，竟不獲准許，基於平等原則，本件系爭土地之毗連現耕地
    所有權人應無優先承買權。是原審認系爭土地有農地重劃條
    例第5條規定之適用，准相對人優先承買，實有未洽云云。
二、按重劃區內耕地出售時，其毗連耕地之現耕所有權人，有優
    先購買權，此觀農地重劃條例第5條第3款之規定自明。是依
    該規定，農地重劃區內之耕地於該條例公佈施行後之出售，
    即有該條例規定之適用，至於該農地係於該條例實施前或實
    施後重劃，應在所不問。查本件查封拍賣之土地係農地重劃
    之土地，有土地登記簿謄本附卷可稽，且於抗告人即94年11
    月10日向原法院拍定，依前開規定及說明，自有農地重劃條
    例之適用。雖抗告人主張本件應有法律不溯及既往原則之適
    用云云。但所謂法律不溯及既往原則，係指法律自其生效時
    起，以後所發生之事項，始有其適用，至其生效前所發生之
    事項，則不適用此法律。但本件系爭重劃農地之出售既在農
    地重劃條例施行期間，其適用該條例第5條第3款，毗連耕地
    之現耕所有權人優先承買權之規定，原無溯及既往原則之問
    題，抗告人此部分之主張並無可取。雖抗告人又主張其另案
    主張為毗連現耕地所有權人而有優先承買權，不獲准許，基
    於平等原則，本件系爭土地應不准優先承買云云。然抗告人
    於另案是否主張優先承買，而遭駁回，未據抗告人舉證證明
    ，尚難遽採。縱其於該案之聲請遭駁回屬實，係抗告人於該
    案得否依強制執行法第12條為聲請或聲明異議或提起抗告之
    問題，且執行法院於該案所持法律見解並無拘束本院之效力
    。抗告人此部分之主張，亦非可取。則原執行法院通知系爭
    重劃區農地毗連現耕所有權人優先承買及准相對人之優先承
    買，並無不合，抗告人聲明異議指摘原法院之執行程序不當
    ，洵屬無據，原法院駁回其異議，核無不合，抗告人仍執前
    詞指摘原裁定不當，求予廢棄，為無理由，應予駁回。
三、據上論結，本件抗告為無理由，依強制執行法第30條之1，
    民事訴訟法第495條之1第1項、第449條第1項、第95條、第
    78 條，裁定如主文。
中    華    民    國    95    年    1     月    23    日
                  民事第二庭    審判長法  官   丁振昌
                                      法  官   李文賢
                                      法  官   李素靖
上為正本係照原本作成。
如不服本裁定，僅得於收受本裁定正本送達後10日內以適用法規
顯有錯誤為理由，向本院提出再抗告狀（須附繕本一份及繳納再
抗告裁判費新台幣1千元)，並經本院許可後始可再抗告於最高法
院。
中    華    民    國    95    年    1     月    23    日
                                      書記官  林鈴香
【附記】
民事訴訟法第495條之1第2項準用同法第466條之1第1、2項規定
：
I對於第二審判決上訴，上訴人應委任律師為訴訟代理人。但上
  訴人或其法定代理人具有律師資格者，不在此限。
II上訴人之配偶、三親等內之血親、二親等內之姻親，或上訴人
  為法人、中央或地方機關時，其所屬專任人員具有律師資格並
  經法院認為適當者，亦得為第三審訴訟代理人。
                                                 K


司法院資訊處製作；財團法人民間司法改革基金會備份。
